【裁判字號】    92,簡,38
【裁判日期】    920226
【裁判案由】    偽造文書等
【裁判全文】
臺灣屏東地方法院刑事簡易判決                         九十二年度簡字第三八號
    公  訴  人  臺灣屏東地方法院檢察署檢察官
    被      告  丁○○
    選任辯護人  蔡將葳
    被      告  甲○○
    被      告  乙○○
    被      告  丙○○
    被      告  戊○○
右列被告等因偽造文書等案件，經檢察官提起公訴（九十一年度偵字第五四０六號、
第五四六二號、第五六０六號、第五六五五號），因本院認為有刑事訴訟法第四百四
十九條第二項規定之情形，宜以簡易判決處刑，逕以簡易判決如左：
     主  文
丁○○共同連續行使偽造公文書，足以生損害於公眾及他人，處有期徒刑貳年，緩刑
伍年，緩刑期內付保護管束。「甲○○一號」 (即編號ＣＴＲ－ＫＨ—五五八六號)
之機漁船 (含船員)進出港檢查表上偽造之「東港安檢所東港近海出海」印文壹枚、
「東港安檢所東港汕尾出海」印文貳枚、「東港安檢所」印文參枚、「林明志」、「
李明皇」、「莊乾三」、「劉希盛」、「詹凱棟」、「郭柏佳」署押各壹枚，「乙○
○號」 (即編號ＣＴＲ－ＫＨ—五四八二號)之機漁船 (含船員)進出港檢查表上偽造
之「東港安檢所東港汕尾出海」、「東港安檢所」印文各參枚、「林俊佑」、「錢宏
吉」、「張振嘉」、「李明皇」、「陳冠迪」、「郭玉昌」署押各壹枚，「福鐘號」
(即編號ＣＴＲ－ＫＨ—一二二八號)之機漁船 (含船員)進出港檢查表上偽造之「東
港安檢所東港汕尾出海」、「東港安檢所」印文各肆枚、「林俊佑」署押貳枚、「鄭
文慶」、「蔡偉志」、「林子健」、「郭玉昌」、「王鐘儀」、「林明志」署押各壹
枚，及「戊○○號」 (即編號ＣＴＲ－ＫＨ—五六一三號)之機漁船 (含船員)進出港
檢查表上偽造之「東港安檢所東港汕尾出海」、「東港安檢所」印文各玖枚、偽造之
「劉希盛」署押參枚、「邱顯慶」、「詹凱棟」、「林俊佑」、「李明皇」署押各貳
枚、「黃文保」、「鍾玉堂」、「蔡偉志」、「王鐘儀」、「江志遠」、「陳冠迪」
、「張振嘉」署押各壹枚暨偽造之「東港安檢所東港近海出海」、「東港安檢所東港
汕尾出海」、「東港安檢所」印章各壹枚，均沒收。
甲○○共同連續行使偽造公文書，足以生損害於公眾及他人，處有期徒刑壹年貳月，
緩刑肆年。「甲○○一號」 (即編號ＣＴＲ－ＫＨ—五五八六號)之機漁船 (含船員)
進出港檢查表上偽造之「東港安檢所東港近海出海」印文壹枚、「東港安檢所東港汕
尾出海」印文貳枚、「東港安檢所」印文參枚、「林明志」、「李明皇」、「莊乾三
」、「劉希盛」、「詹凱棟」、「郭柏佳」署押各壹枚、偽造之「東港安檢所東港近
海出海」、「東港安檢所東港汕尾出海」、「東港安檢所」印章各壹枚均沒收。
乙○○共同連續行使偽造公文書，足以生損害於公眾及他人，處有期徒刑壹年參月，
緩刑肆年。「乙○○號」 (即編號ＣＴＲ－ＫＨ—五四八二號)之機漁船 (含船員)進
出港檢查表上偽造之「東港安檢所東港汕尾出海」、「東港安檢所」印文各參枚、「
林俊佑」、「錢宏吉」、「張振嘉」、「李明皇」、「陳冠迪」、「郭玉昌」署押各
壹枚、偽造之「東港安檢所東港汕尾出海」、「東港安檢所」印章各壹枚均沒收。
丙○○共同連續行使偽造公文書，足以生損害於公眾及他人，處有期徒刑壹年肆月，
緩刑肆年。「福鐘號」 (即編號ＣＴＲ－ＫＨ—一二二八號)之機漁船 (含船員)進出
港檢查表上偽造之「東港安檢所東港汕尾出海」、「東港安檢所」印文各肆枚、「林
俊佑」署押貳枚、「鄭文慶」、「蔡偉志」、「林子健」、「郭玉昌」、「王鐘儀」
、「林明志」署押各壹枚、偽造之「東港安檢所東港汕尾出海」、「東港安檢所」印
章各壹枚均沒收。
戊○○共同連續行使偽造公文書，足以生損害於公眾及他人，處有期徒刑壹年柒月，
緩刑肆年。「戊○○號」 (即編號ＣＴＲ－ＫＨ—五六一三號)之機漁船 (含船員)進
出港檢查表上偽造之「東港安檢所東港汕尾出海」、「東港安檢所」印文各玖枚、偽
造之「劉希盛」署押參枚、「邱顯慶」、「詹凱棟」、「林俊佑」、「李明皇」署押
各貳枚、「黃文保」、「鍾玉堂」、「蔡偉志」、「王鐘儀」、「江志遠」、「陳冠
迪」、「張振嘉」署押各壹枚、偽造之「東港安檢所東港汕尾出海」、「東港安檢所
」印章各壹枚均沒收。
     事  實  及  理  由
一、甲○○為「甲○○一號」（即編號為ＣＴＲ－ＫＨ—五五八六號）漁船之所有人
    兼船長、乙○○為「乙○○號」（即編號為ＣＴＲ－ＫＨ—五四八二號）漁船之
    所有人兼船長、丙○○為「福鐘號」（即編號為ＣＴＲ－ＫＨ—一二二八號）漁
    船之所有人兼船長、戊○○為「戊○○號」（即編號為ＣＴＲ－ＫＨ—五六一三
    號）漁船之所有人兼船長，均原為在高雄縣林園鄉附近海域，從事捕魚事業之漁
    民，其等明知如欲出海至林園鄉附近海域捕漁時，依規定於進出該鄉漁港時，均
    應持自存備用之漁船進出港檢查簿（即外關簿）向行政院海岸巡防署第六一大隊
    第六一三中隊所屬之東港或汕尾安檢站申報，經各該安檢站人員檢查許可後，方
    得進出該漁港，及依據漁船出港捕捉漁類時所使用之時數，向各加油站申購獲政
    府補助之甲種漁船用柴油，而上開安檢站之檢查人員如准許其申報時，除會在該
    漁民所自存之報關簿上核簽（蓋）進出港口時間、所進出之海域、船員人數及檢
    查人員簽章外，並會在安檢站所自存之漁船進出港檢查簿（即內關簿）上登載進
    出港口之漁船名稱、編號、船上人數、進出港口之日期及檢查人員之簽名，以達
    確實管核漁船進出港口之目的。詎甲○○貪圖每次新台幣（下同）三千元至八千
    元不等之利益、乙○○貪圖每次二千元至三千元不等之利益、丙○○貪圖每次二
    千餘元之利益、戊○○貪圖每次一萬餘元之利益，竟各自與丁○○、蘇水森、吳
    永淑或劉添財（甲○○、乙○○、丙○○、戊○○彼此間無犯意聯絡；吳永淑、
    劉添財、蘇水森均未據起訴，劉添財為戊○○之夫），及另名不詳姓名年籍之成
    年男子共同意圖為自己不法之利益，並基於概括之犯意聯絡，由甲○○於民國九
    十一年一月底某日透過吳永淑、乙○○於同年二月間某日夥同劉添財、丙○○於
    同年二月間某日透過劉添財、戊○○於九十年十二月間某日，分別將其等所有之
    外關簿、核配油手冊交予丁○○，再由丁○○透過蘇水森轉交予上開另名不詳姓
    名年籍之人，由該不詳姓名之人持先前於不詳時地，委請不知情之刻印業者，所
    偽刻之「東港安檢所東港近海出海」、「東港安檢所東港汕尾出海」、「東港安
    檢所」印章各一枚，蓋用於前揭外關簿上，並於此簿上陸續偽簽林俊佑、蔡偉志
    、李明皇、莊乾三、劉希盛、詹凱棟、林明志、郭柏佳、陳冠迪、郭玉昌、張振
    嘉、錢宏吉、鄭文慶、林子健、王鐘儀、黃文保、邱顯慶、鍾玉堂、江志遠等執
    行安檢勤務人員之署押，偽造該漁船之進出東港、汕尾安檢站安檢記錄之公文書
    ，足生損害於行政院海岸巡防署對漁船進出港口管理之正確性，及林俊佑、蔡偉
    志、李明皇、莊乾三、劉希盛、詹凱棟、林明志、郭柏佳、陳冠迪、郭玉昌、張
    振嘉、錢宏吉、鄭文慶、林子健、王鐘儀、黃文保、邱顯慶、鍾玉堂、江志遠等
    人。該不詳姓名之人再持上開偽造完成之公文書，向東港鎮內之東隆、滿豐加油
    站分別聲請以政府補助價格購買甲種漁船用柴油，其等偽造公文書及詐購柴油情
    形如下：（一）利用甲○○報關簿部分：１、於九十一年二月六日某時許，偽造
    該漁船於九十一年二月四日上午六時十分出港、九十一年二月六日上午十時二十
    分進港之安檢記錄，並偽簽執行安檢人員李明皇、莊乾三之署押各一枚，再於九
    十一年二月六日某時持向滿豐加油站詐購甲種漁船用柴油六千公升。
    ２、於九十一年三月八日某時許，偽造該漁船於九十一年三月五日下午六時五十
    分出港、九十一年三月八日上午五時十分許進港之安檢記錄，並偽簽執行安檢人
    員劉希盛、詹凱棟署押各一枚，再於九十一年三月八日某時持向滿豐加油站詐購
    甲種漁船用柴油六千公升。３、於九十一年三月十二日某時許，偽造該漁船於九
    十一年三月九日下午七時四十分許出港、九十一年三月十二日上午五時許進港之
    安檢記錄，並偽簽執行安檢人員林明志、郭柏佳之署押各一枚，再於九十一年三
    月十二日某時持向滿豐加油站詐購甲種漁船用柴油六千公升。（二）利用乙○○
    報關簿部分：１、於九十一年三月二日某時許，偽造該漁船於九十一年二月二十
    八日下午六時四十分出港、九十一年三月二日下午三時五十分進港之安檢記錄，
    並偽簽執行安檢人員陳冠迪、郭玉昌之署押各一枚，再於九十一年三月二日某時
    持向東隆加油站詐購甲種漁船用柴油五千公升。２、於九十一年三月六日某時許
    ，偽造該漁船於九十一年三月二日下午五時四十分出港、九十一年三月四日下午
    二時二十分許進港之安檢記錄，並偽簽執行安檢人員張振嘉、李明皇署押各一枚
    ，再於九十一年三月六日某時持向滿豐加油站詐購甲種漁船用柴油五千公升。
    ３、於九十一年三月九日某時許，偽造該漁船於九十一年三月六日上午七時四十
    分許出港、九十一年三月八日上午四時五十分許進港之安檢記錄，並偽簽執行安
    檢人員林俊佑、錢宏吉之署押各一枚，再於九十一年三月九日某時持向滿豐加油
    站詐購甲種漁船用柴油五千公升。（三）利用丙○○報關簿部分：１、於九十一
    年二月十七日某時許，偽造該漁船於九十一年二月六日上午六時十分出港、九十
    一年二月八日上午三時二十分進港之安檢記錄，並偽簽執行安檢人員林俊佑、鄭
    文慶之署押各一枚，再於九十一年二月十七日某時持向滿豐加油站詐購甲種漁船
    用柴油五千公升。２、於九十一年三月二日某時許，偽造該漁船於九十一年二月
    二十八日下午五時五十分出港、九十一年三月二日下午三時二十分許進港之安檢
    記錄，並偽簽執行安檢人員王鐘儀、林明志之署押各一枚，再於九十一年三月二
    日某時持向東隆加油站詐購甲種漁船用柴油五千公升。３、於九十一年三月六日
    某時許，偽造該漁船於九十一年三月二日下午五時二十分出港、九十一年三月四
    日下午二時十分許進港之安檢記錄，並偽簽執行安檢人員林子健、郭玉昌之署押
    各一枚，再於九十一年三月六日某時持向滿豐加油站詐購甲種漁船用柴油五千公
    升。４、於九十一年三月九日某時許，偽造該漁船於九十一年三月六日上午七時
    二十分許出港、九十一年三月八日上午五時十分許進港之安檢記錄，並偽簽執行
    安檢人員林俊佑、蔡偉志之署押各一枚，再於九十一年三月九日某時持向東隆加
    油站詐購甲種漁船用柴油五千公升。（四）利用戊○○報關簿部分：１、於九十
    一年一月六日某時許，偽造該漁船於九十年十二月二十四日下午七時十分出港、
    九十年十二月二十七日下午六時進港之安檢記錄，並偽簽執行安檢人員劉希盛、
    黃文保之署押各一枚，再於九十一年一月六日某時持向滿豐加油站詐購甲種漁船
    用柴油六千二百公升。２、於九十一年一月九日某時許，偽造該漁船於九十一年
    一月六日下午八時三十分出港、九十一年一月九日上午七時十分許進港之安檢記
    錄，並偽簽執行安檢人員詹凱棟、張振嘉之署押各一枚，再於九十一年一月九日
    某時持向滿豐加油站詐購甲種漁船用柴油六千二百公升。３、於九十一年一月十
    一日某時許，偽造該漁船於九十一年一月九日上午八時二十分出港、九十一年一
    月十一日下午五時五十分許進港之安檢記錄，並偽簽執行安檢人員李明皇、邱顯
    慶之署押各一枚，再於九十一年一月十一日某時持向滿豐加油站詐購甲種漁船用
    柴油六千二百公升。４、於九十一年二月六日某時許，偽造該漁船於九十一年二
    月四日上午七時許出港、九十一年二月六日下午五時許進港之安檢記錄，並偽簽
    執行安檢人員鍾玉堂、詹凱棟之署押各一枚，再於九十一年二月六日某時持向滿
    豐加油站詐購甲種漁船用柴油六千二百公升。５、於九十一年二月九日某時許，
    偽造該漁船於九十一年二月六日下午六時二十分出港、九十一年二月九日上午四
    時三十分許進港之安檢記錄，並偽簽執行安檢人員蔡偉志、李明皇之署押各一枚
    ，再於九十一年二月九日某時持向滿豐加油站詐購甲種漁船用柴油六千二百公升
    。６、於九十一年二月十八日某時許，偽造該漁船於九十一年二月九日上午八時
    五十分出港、九十一年二月十一日下午七時二十分許進港之安檢記錄，並偽簽執
    行安檢人員劉希盛、林俊佑之署押各一枚，再於九十一年二月十八日某時持向滿
    豐加油站詐購甲種漁船用柴油六千二百公升。７、於九十一年三月二日某時許，
    偽造該漁船於九十一年二月十七日下午五時四十分出港、九十一年三月二日上午
    四時三十分許進港之安檢記錄，並偽簽執行安檢人員王鐘儀、林俊佑之署押各一
    枚，再於九十一年三月二日某時持向滿豐加油站詐購甲種漁船用柴油六千二百公
    升。８、於九十一年三月七日某時許，偽造該漁船於九十一年三月四日下午六時
    三十分許出港、九十一年三月七日上午四時十分許進港之安檢記錄，並偽簽執行
    安檢人員江志遠、邱顯慶之署押各一枚，再於九十一年三月七日某時持向滿豐加
    油站詐購甲種漁船用柴油六千二百公升。９、於九十一年三月十一日某時許，偽
    造該漁船於九十一年三月七日下午七時三十分許出港、九十一年三月十日上午六
    時許進港之安檢記錄，並偽簽執行安檢人員劉希盛、陳冠迪之署押各一枚，再於
    九十一年三月十一日某時持向滿豐加油站詐購甲種漁船用柴油六千二百公升。均
    使不知情之東隆、滿豐加油站員工因此陷於錯誤，誤認甲○○、乙○○、丙○○
    及戊○○確實符合以政府補助價格購買甲種漁船用油之資格，而同意以政府補助
    價格即每公升五‧二八八元（滿豐加油站，共九萬三千八百公升）或五點零三八
    元（東隆加油站，共一萬五千公升）之售價，出售上開油料予其等，使其等共計
    取得二十二萬七千五百五十二元之不法利益（當時市售甲種漁船用之價格約為每
    公升七點三四五元，其中價差為每公升二點零五七或二點三○七元）。
二、右揭事實，業據被告丁○○、甲○○、乙○○、丙○○、戊○○於本院調查時坦
    承不諱，核與共犯吳永淑、劉添財於海巡署調查及偵訊時供述情節、證人陳冠迪
    、詹凱棟蔡偉志於海巡署調查時，證人林明志、劉希盛、李明皇、郭柏佳於海巡
    署調查及偵訊時證述其等確遭人偽造署押之情節相符，復有動力管筏登記卡四紙
    、被告所自存之進出港檢查簿、執勤人員排班表、補充漁船油申請書、配油手冊
    共十九份等附卷可稽，足認被告等上開不利於己之自白，確與事實相符，應可採
    為被告等人論罪之依據，本案事證明確，被告等犯行已堪認定。
三、按漁民自存之進出港檢查簿上之安檢紀錄，係表示安檢人員已經完成檢查該漁船
    行為之意，為公務員職務上制作之文書，自應認定為公文書。又按刑法第二百十
    八條第一項所稱之公印，指表示公務機關或機關長官資格及其職務之印信而言，
    即俗稱大印與小官章，若僅為證明稅款已經繳納之稅戳，其效用顯然不同，自難
    以公印論。最高法院七十一年台上字第一八三一號判例可資參照。被告等人偽刻
    「東港安檢所東港近海出海」、「東港安檢所東港汕尾出海」、「東港安檢所」
    印章各一枚，並偽造進出港之安檢紀錄，再持以購買漁船用油，核被告等所為，
    係犯刑法第二百十六條、第二百十一條之行使偽造公文書罪、第二百十七條第一
    項之偽造印章罪及刑法第三百三十九條第二項之詐欺得利罪。被告等偽造「東港
    安檢所東港出海」、「東港安檢所東港汕尾出海」、「東港安檢所」印章，並持
    以蓋用而偽造印文於前述報關簿上，所犯偽造印章與偽造公文書間，有方法結果
    之牽連關係，應依刑法第五十五條，從一重之偽造公文書論處。被告等偽造前述
    安檢人員之署押為偽造公文書行為之階段行為，又偽造公文書之低度行為為其後
    行使偽造公文書之高度行為所吸收，均不另論罪。被告等利用不知情之刻印人員
    偽造上開印章部分，係屬間接正犯。被告甲○○、乙○○、丙○○、戊○○就上
    開犯行各自與被告丁○○、蘇水森、吳永淑或劉添財及另名不詳姓名之人間有犯
    意聯絡、行為分擔，各均為共同正犯。被告等先後多次詐欺得利及行使偽造公文
    書犯行，時間緊密，所犯罪名各自相同，顯係各基於概括犯意為之，應分依刑法
    第五十六條連續犯規定，分別以一罪論，並依法加重其刑。又被告所犯行使偽造
    公文書罪及詐欺得利罪間，具方法結果之牽連關係，為牽連犯，應從較重之連續
    行使偽造公文書罪處斷。公訴人雖未就被告等偽造莊乾三、邱顯慶、林俊佑、黃
    文保、鍾玉堂、王鐘儀、江志遠、郭玉昌、張振嘉、錢宏吉、鄭文慶、林子健等
    人署押部分提起公訴，然檢察官就犯罪事實一部起訴者，效力及於他部，本件未
    起訴部分與前揭論罪部分即偽造公文書部分為實質上一罪之關係，已如前述，本
    院自應就此屬於裁判上一罪之部分一併加以裁判。爰審酌被告等人偽造安檢記錄
    詐以政府補助價格購取油料，辜負政府貼補漁民所得之美意，惡性非輕，惟其等
    犯後已坦承犯行，態度尚可，且非本案實際獲取暴利者，及被告丁○○因錯重情
    義，於偵查時不願供出共犯蘇水森及另名不詳年籍之人涉犯本案部分，殆至本院
    曉示法治觀念，始知錯而和盤供出本案犯罪網絡等一切情狀，分量處如主文所示
    之刑。又被告甲○○、乙○○、丙○○、戊○○均前未曾受有期徒刑以上刑之宣
    告，被告丁○○於最近五年內未曾受有期徒刑以上刑之宣告，有卷附台灣高等法
    院被告全國前案紀錄表可稽，且其等於本院調查時悔意殷殷，僅因一時失慮，致
    罹刑章，被告丁○○更自九十一年十一月七日起至九十二年一月十日止，共計羈
    押近二月餘，均足認其等認經此偵審、羈押及判刑程序，當知警惕，而無再犯之
    虞，所宣告之刑以暫不執行為當，併依法宣告被告甲○○、乙○○、丙○○、戊
    ○○各緩刑四年、被告丁○○緩刑五年，以啟自新。又被告丁○○未受教育，為
    其所自承在卷，且前因錯重情義，未能即時於偵查時供出本案犯罪網絡，已如前
    述，法治觀念顯有不足，有於緩刑期內再受法治宣導教育之必要，爰依法為其應
    於緩刑期內付保護管束之諭知。
四、「甲○○一號」 (即編號ＣＴＲ－ＫＨ—五五八六號)之機漁船 (含船員)進出港
    檢查表上偽造之「東港安檢所東港近海出海」印文一枚、「東港安檢所東港汕尾
    出海」印文二枚、「東港安檢所」印文三枚、「林明志」、「李明皇」、「莊乾
    三」、「劉希盛」、「詹凱棟」、「郭柏佳」署押各一枚；「乙○○號」 (即編
    號ＣＴＲ－ＫＨ—五四八二號)之機漁船 (含船員)進出港檢查表上偽造之「東港
    安檢所東港汕尾出海」、「東港安檢所」印文各三枚、「林俊佑」、「錢宏吉」
    、「張振嘉」、「李明皇」、「陳冠迪」、「郭玉昌」署押各一枚；「福鐘號」
    ( 即編號ＣＴＲ－ＫＨ—一二二八號)之機漁船 (含船員)進出港檢查表上偽造之
    「東港安檢所東港汕尾出海」、「東港安檢所」印文各四枚、「林俊佑」署押二
    枚、「鄭文慶」、「蔡偉志」、「林子健」、「郭玉昌」、「王鐘儀」、「林明
    志」署押各一枚；「戊○○號」 (即編號ＣＴＲ－ＫＨ—五六一三號)之機漁船
    (含船員)進出港檢查表上偽造之「東港安檢所東港汕尾出海」、「東港安檢所」
    印文各九枚、偽造之「劉希盛」署押三枚、「邱顯慶」、「詹凱棟」、「林俊佑
    」、「李明皇」署押各二枚、「黃文保」、「鍾玉堂」、「蔡偉志」、「王鐘儀
    」、「江志遠」、「陳冠迪」、「張振嘉」署押各一枚暨偽造之「東港安檢所東
    港近海出海」、「東港安檢所東港汕尾出海」、「東港安檢所」印章各一枚；雖
    均未扣案，但無證據足認已經滅失，均應依刑法第二百十九條之規定宣告沒收。
據上論斷，應依刑事訴訟法第四百四十九條第二項、第四百五十條第一項、第四百五
十一條之一第三項，刑法第二十八條、第五十六條、第二百十六條、第二百十一條、
第二百十七條、第三百三十九條第二項、第五十五條、第七十四條第一款、第二款、
第九十三條第一項、第二百十九條，罰金罰鍰提高標準條例第一條前段，逕以簡易判
決如主文。
中      華      民      國     九十二     年     二      月    二十六   日
                                      臺灣屏東地方法院刑事第一庭
                                          法  官  林世民
右正本證明與原本無異。
如不服本件判決，得自收受送達之日起十日內，向本院提起上訴。
                                          書記官  薛慧茹
中      華      民      國     九十二     年    二      月    二十六   日
附錄論罪科刑法條：
刑法第二百十一條
偽造、變造公文書，足以生損害於公眾或他人者，處一年以上七年以下有期徒刑。
刑法第二百十六條
行使第二百十條至第二百十五條之文書者，依偽造、變造文書或登載不實事項或使登
載不實事項之規定處斷。
刑法第三百三十九條
意圖為自己或第三人不法之所有，以詐術使人將本人或第三人之物交付者，處五年以
下有期徒刑、拘役或科或併科一千元以下罰金。
以前項方法得財產上不法之利益或使第三人得之者，亦同。
前二項之未遂犯罰之。


司法院資訊處製作；財團法人民間司法改革基金會備份。
